臺灣臺北地方法院交通事件裁定　　　　100年度交聲字第141號
原處分機關　交通部公路總局臺北區監理所板橋監理站
異　議　人
即受處分人　王如玉
上列異議人即受處分人因違反道路交通管理處罰條例案件，對原
處分機關民國100年1月27日所為板監裁字第裁41-C00000000號處
分聲明異議，本院裁定如下：
    主  文
原處分關於罰鍰部分撤銷。
其餘異議駁回。
    理  由
一、原處分意旨略以：異議人即受處分人王如玉於民國99年7月6
    日飲酒，竟於同日晚間11時15分許，騎車牌號碼220-QBE輕
    型機車，駛經新北市○○區○○路1段260號前，經警攔檢測
    得呼氣酒精濃度達每公升0.92毫克而舉發，嗣經臺灣臺北地
    方法院檢察署檢察官以99年度偵字第17338號緩起訴處分確
    定，嗣原處分機關依道路交通管理處罰條例第35條第1項第1
    款、第24條第1項第2款規定（原裁決書漏載），裁處罰鍰新
    臺幣（下同）4萬5千元，並應參加道路交通安全講習，並依
    同條例第68條第2項規定記違規點數5點等語。
二、異議意旨略以：異議人業經臺灣臺北地方法院檢察署檢察官
    以99年度偵字第17338號緩起訴命支付處分6萬元予財團法人
    犯罪被害人保護協會臺灣臺北分會，原處分機關裁罰，有違
    一事不二罰原則云云。
三、按汽車駕駛人飲用酒類或其他類似物後其吐氣所含酒精濃度
    超過每公升0.25毫克或血液中酒精濃度超過百分之0.05以上
    者，不得駕車，道路交通安全規則第114條第2款定有明文。
    而汽車駕駛人，駕駛汽車經測試檢定酒精濃度超過規定標準
    者，處新臺幣15,000元以上60,000元以下罰鍰，並當場移置
    保管其車輛及吊扣其駕駛執照1年，並應接受道路交通安全
    講習，道路交通管理處罰條例第35條第1項第1款、第24條第
    1項第2款分有明文。經查：
(一)異議人於上開時地有酒後駕車事實，經臺灣臺北地方法院檢察
  署檢察官於99年8月30日以99年度偵字第17338號為緩起訴處分
  ，緩起訴期間為1年，並命異議人應於緩起訴處分確定後3個月
  內，向財團法人犯罪被害人保護協會臺灣臺北分會支付6萬元
  確定，緩起訴期間自99年9月13日起至100年9月12日止，異議
  人業於99年11月19日向財團法人犯罪被害人保護協會臺灣臺北
  分會支付6萬元等事實，為異議人所不爭執，且有臺灣高等法
  院被告前案紀錄表、臺灣臺北地方法院檢察署98年度偵字第17
  338號緩起訴處分書附卷可稽（本院卷第14、11頁）。是異議
  人確有酒後駕車違規行為，且已依緩起訴處分繳納緩起訴處分
  金等事實，均堪認定。
(二)按觸犯刑事法律之犯罪行為，除得經檢察官之起訴，並由法院
  審理後，為有罪科刑、無罪、免訴、不受理、不付審理之裁判
  外，如檢察官認該行為所涉為死刑、無期徒刑或最輕本刑三年
  以上有期徒刑以外之罪，於參酌刑法第57條所列事項及公共利
  益之維護，認以緩起訴為適當者，得定1年以上3年以下之緩起
  訴期間為緩起訴處分，並同時命被告為一定之金錢給付，刑事
  訴訟法第253條之1、之2分有明文，故是檢察官緩起訴處分所
  命金錢之給付，係附隨於緩起訴處分之負擔，性質上並非刑罰
  ，核與行政罰法第26條第1項前段所指「刑事處罰」要件不合
  ，是異議人自不得執已履行該緩起訴處分所命金錢給付6萬元
  為由，主張就同一行為免受行政罰，先予辨明。
(三)而檢察官為緩起訴處分者，於緩起訴處分所定猶豫期間內，若
  被告於期間內故意更犯有期徒刑以上之罪經檢察官提起公訴、
  或於緩起訴前因故意犯他罪而於緩起訴期間內受有期徒刑以上
  之刑之宣告、或違背刑事訴訟法第253條之2第1項各款應遵守
  或履行事項時，檢察官得依職權或依告訴人聲請，撤銷緩起訴
  處分，並依法再行追訴，法院亦得依審理結果，為有罪科刑裁
  判，此觀刑事訴訟法第253條之3規定甚明，故於緩起訴處分猶
  豫期間內，刑事訴追程序尚未終局確定，此與不起訴處分確定
  後，刑事訴追程序即告終結，檢察官原則上不得就同一行為再
  行起訴之法律效果迥異。基此，緩起訴處分縱因再議駁回而確
  定，惟緩起訴處分期間尚未屆滿前，自不得認為已有不起訴處
  分之法律效果。查異議人依臺灣臺北地方法院檢察署檢察官99
  年度偵字第17338號緩起訴處分所定緩起訴期間為一年，至100
  年9月12日始屆滿，業如前述，於此期間內，異議人仍有因刑
  事訴訟法第253條之3第1項各款規定，經檢察官撤銷緩起訴處
  分繼續偵查或起訴，而受刑事處罰可能，倘行政機關逕處以行
  政裁罰，毋寧致異議人同時受行政處罰之罰鍰處分，及刑事處
  罰中罰金刑或易科罰金之刑罰之虞，顯違行政罰法上「一事不
  二罰」精神，故依由行政罰法第26條第2項立法意旨，在一行
  為同時觸犯刑事法律及違反行政法上義務規定，而行為人經檢
  察官為緩起訴處分情形，應待緩起訴處分期間屆滿且未經撤銷
  ，始生該法條所指「不起訴處分確定」法律效果，此時行政機
  關始得另依違反行政法上義務規定，逕為行政裁罰，是本案異
  議人緩起訴處分期間既於100年9月12日始行屆至，於此之前，
  刑事追訴程序即未終局終結確定，則原處分機關於100年1月27
  日裁處受處分人罰鍰4萬5千元，核與首揭行政罰法第26條第1
  項前段、第2項規定有違，難認妥適，故原處分裁處罰鍰4萬5
  千元部分，與行政罰法第26條第1項前段、第2項規定不符，應
  予撤銷，此部分應俟上開緩起訴處分期間屆滿，而受處分人確
  定不受刑事追訴處罰後，再由行政機關另為適法處分，本院不
  自為裁定。
(三)至原處分機關所援引交通部95年7月17日交路字第095000698 6
  號函，及法務部行政罰法諮詢小組會議第一次會議結論，各機
  關依其職掌就有關法規為釋示之行政命令，非中央法規標準法
  第2條、第3條法律（法、律、條例、通則）、命令（規程、規
  則、細則、辦法、綱要、標準、準則），不具有法拘束力，
  法官於審判案件時，固可予以引用，但仍得依法律，表示適當
  相異見解，並不受其拘束；司法行政機關所發司法行政上之命
  令，如涉及審判上法律見解，僅供法官參考，法官於審判案件
  時，不受其拘束（司法院釋字第216號解釋亦同此意旨），是
  本院當不受該交通部函文及法務部行政罰法諮詢小組第一次會
  議紀錄與本院相異見解之拘束，併此敘明。
四、綜前上述，原處分機關就罰鍰部分所為裁罰，難謂適法，異
    議人異議為有理由，乃撤銷此部分，由原處分機關俟期另為
    適法處分。又異議人雖僅就罰鍰部分聲明異議，然本案係單
    一交通違規行為，原處分機關所裁處之道安講習處分，並記
    違規點數部分，與前述罰鍰部分之裁罰，無從分離，本院自
    應併予審理，而道安講習處分，及記違規點數部分，係行政
    機關為達維護公共安全目的，依法自得併予裁處，故異議人
    此部分異議，為無理由，應予駁回。
據上論斷，依道路交通案件處理辦法第19條、第20條前段，裁定
如主文。
中    華    民    國   100    年    3     月    31    日
                    臺灣臺北地方法院交通法庭
                            法  官  陳琪媛
以上正本證明與原本無異。
如不服本裁定，應於裁定送達後5日內向本院提出抗告狀。
                            書記官  陳豪達
中    華    民    國   100    年    3     月    31    日